臺灣臺南地方法院民事判決
109年度重訴字第343號
原      告  蕭嘉蓉
訴訟代理人  蘇清水律師
            王嘉豪律師
            蔡宜均律師
被      告  王文哲
            李慧如
共      同
訴訟代理人  葉銘功律師
上列當事人間請求損害賠償事件，本院於民國109年12月23日言
詞辯論終結，判決如下：
    主    　文
被告應連帶給付原告新臺幣貳佰伍拾萬元，及自民國一０九年十
二月五日起至清償日止，按週年利率百分之五計算之利息。
原告其餘之訴駁回。
訴訟費用由被告連帶負擔百分之二十五，餘由原告負擔。
本判決原告勝訴部分於原告以新臺幣捌拾肆萬元為被告供擔保後
，得假執行；但被告如以新臺幣貳佰伍拾萬元為原告預供擔保，
得免為假執行。
原告其餘假執行之聲請駁回。
    事實及理由
壹、程序方面：
    按訴狀送達後，原告不得將原訴變更或追加他訴，但減縮應
    受判決事項之聲明者，不在此限，民事訴訟法第255條第1項
    第3款定有明文。查原告起訴時聲明為：被告應連帶給付原
    告新臺幣（下同）10,000,000元，及自起訴狀繕本送達翌日
    起至清償日止，按週年利率5%計算之利息；願供擔保，請准
    宣告假執行（見本院卷第15頁）。嗣於本院審理時變更利息
    起算日為起訴狀繕本送達最後一位被告翌日（見本院卷第11
    4頁）。核原告上開所為訴之變更，屬減縮應受判決事項之
    聲明，揆諸前揭法律規定，應予准許。
貳、實體方面：
一、原告主張：被告甲○○為原告配偶，詎被告乙○○明知被告甲○○
    為有配偶之人，竟於民國109年9月19日下午2時許，與被告
    甲○○在原告與被告甲○○位在臺南市○區○○○路000號住處發生
    性行為，經原告返家當場撞見，實已共同侵害原告之配偶權
    ，致原告受有精神上損害10,000,000元。為此，爰依侵權行
    為之法律關係提起本件訴訟等語，並聲明：被告應連帶給付
    原告10,000,000元，及自起訴狀繕本送達最後一位被告翌日
    起至清償日止，按週年利率5%計算之利息；願供擔保，請准
    宣告假執行。
二、被告則以：被告承認有侵害原告配偶權之行為，然原告請求
    之慰撫金顯然過高等語，資為抗辯，並聲明：原告之訴及假
    執行之聲請均駁回；如受不利判決，願供擔保，請准宣告免
    為假執行。
三、兩造不爭執事項（見本院卷第115頁至第116頁）：
  ㈠原告與被告甲○○於86年12月29日結婚。
  ㈡109年9月19日下午2時許，被告在原告與被告甲○○位在臺南市
    ○區○○○路000號住處發生性行為。
  ㈢原告年約52歲，國立成功大學學士後醫學系畢業，現任丙○○
    健康皮膚科診所院長，107、108年申報所得各為2,639,56 0
    元、1,019,511元，名下有房屋5間、土地11筆、投資21筆，
    財產總額90,836,365元。
  ㈣被告甲○○年約53歲，大學畢業，執業醫師，107、108年申報
    所得各為2,479,204元、56,933元，名下有投資7筆，財產總
    額1,220,610元。
  ㈤被告乙○○年約45歲，大學肄業，現為家庭主婦，107、108年
    申報所得各為6,357元、17,693元，名下有房屋1間、土地1
    筆、投資3筆、汽車1輛，財產總額15,128,690元。
四、兩造爭執事項（見本院卷第116頁）：
　　原告依侵權行為之法律關係，請求被告連帶賠償10,000,000
    元精神慰撫金，有無理由？
五、本院得心證之理由：
  ㈠按因故意或過失，不法侵害他人之權利者，負損害賠償責任
    。故意以背於善良風俗之方法，加損害於他人者亦同；數人
    共同不法侵害他人之權利者，連帶負損害賠償責任；不法侵
    害他人之身體、健康、名譽、自由、信用、隱私、貞操，或
    不法侵害其他人格法益而情節重大者，被害人雖非財產上之
    損害，亦得請求賠償相當之金額。其名譽被侵害者，並得請
    求回復名譽之適當處分。前2項規定，於不法侵害他人基於
    父、母、子、女或配偶關係之身分法益而情節重大者，準用
    之，民法第184條第1項、第185條第1項前段、第195條第1項
    、第3項分別定有明文。次按婚姻係以夫妻之共同生活為其
    目的，配偶應互相協力保持其共同生活之圓滿安全及幸福，
    而夫妻互守誠實，係為確保其共同生活之圓滿安全及幸福之
    必要條件，故應解為配偶因婚姻契約而互負誠實之義務，配
    偶之一方行為不誠實，破壞共同生活之圓滿安全及幸福者，
    即為違反婚姻契約之義務而侵害他方之權利（最高法院55年
    度台上字第2053號判決意旨參照）。故如明知對方為有配偶
    之人，仍與之發生性交行為，足以破壞夫妻間之共同生活，
    動搖家庭生活之圓滿安全與幸福，依社會一般觀念，自得認
    有以違背善良風俗之方法，故意加損害於對方配偶之配偶權
    ，應構成侵權行為。復按慰藉金之賠償須以人格權遭遇侵害
    ，使精神上受有痛苦為必要，其核給之標準固與財產上損害
    之計算不同，然非不可斟酌雙方身分資力與加害程度，及其
    他各種情形核定相當之數額（最高法院51年度台上字第223
    號、86年度台上字第3537號判決意旨參照）。
　㈡原告主張被告乙○○明知被告甲○○為有配偶之人，竟於前揭時
    、地與被告甲○○發生性行為等情，既為被告所不爭執，堪認
    被告之行為已共同侵害原告基於配偶關係之身分法益，且加
    害情節非輕，從而，原告依侵權行為之法律關係，請求被告
    連帶賠償精神慰撫金，洵屬正當。經查，原告年約52歲，國
    立成功大學學士後醫學系畢業，現任丙○○健康皮膚科診所院
    長，107、108年申報所得各為2,639,560元、1,019,511元，
    名下有房屋5間、土地11筆、投資21筆，財產總額90,836,36
    5元；被告甲○○年約53歲，大學畢業，執業醫師，107、108
    年申報所得各為2,479,204元、56,933元，名下有投資7筆，
    財產總額1,220,610元；被告乙○○年約45歲，大學肄業，現
    為家庭主婦，107、108年申報所得各為6,357元、17,693元
    ，名下有房屋1間、土地1筆、投資3筆、汽車1輛，財產總額
    15,128,690元等情，有原告之民事陳報狀、被告之民事答辯
    狀（見本院卷第67頁至第67頁、第73頁），及本院依職權調
    閱兩造之個人戶籍資料查詢結果、稅務電子閘門財產所得調
    件明細表及勞保與就保資料存卷可稽（置於證物袋內）。本
    院審酌兩造之身分、教育程度、地位、經濟狀況，並考量原
    告、被告甲○○均為醫師，屬高知識份子，結婚迄今已20餘年
    ，被告係在原告與被告甲○○共同生活之住處為性行為，經原
    告返家當場撞見，致於精神上受有煎熬，被告之行為不僅損
    及婚姻關係中原應信守之忠誠義務，並有害原告之感情與對
    婚姻之期待，嚴重破壞配偶間之親密關係，亦有妨害婚姻關
    係存續之可能，認為原告請求被告連帶賠償精神慰撫金10,0
    00,000元，容有略高，應核減為2,500,000元，較屬適當；
    逾此金額之請求，則不應准許。
六、綜上所述，原告依侵權行為之法律關係，請求被告連帶給付
    2,500,000元，為有理由，應予准許；逾上開範圍所為之請
    求，則為無理由，應予駁回。
七、兩造陳明願供擔保請為宣告假執行或免為假執行，經核均與
    法律規定相符，爰分別酌定相當之擔保金額准許之。至於原
    告敗訴部分，其假執行之聲請已失所附麗，應併予駁回。
八、本件事證已臻明確，兩造其餘攻擊防禦方法及所提證據，經
    本院斟酌後，認為與本件判決結果不生影響，爰不逐一論述
    ，附此敘明。
九、訴訟費用負擔之依據：民事訴訟法第79條、第85條第2項。
中　　華　　民　　國　　109 　年　　12　　月　　30　　日
                  民事第一庭    法    官　王鍾湄
以上正本係照原本作成。
如對本判決上訴，須於判決送達後20日內向本院提出上訴狀。
如委任律師提起上訴者，應一併繳納上訴審裁判費。
中　　華　　民　　國　　109 　年　　12　　月　　30　　日
                                書 記 官  林彥汝